臺灣臺中地方法院民事判決　94年度訴字第2057號
原　　　告　乙○○
被　　　告　甲○○
上列當事人間請求清償借款事件，本院於民國94年11月30日言詞
辯論終結，判決如下：
    主      文
被告應給付原告新台幣肆佰拾貳萬元，及自民國七十九年十二
月十一日起至清償日止，按年息百分之五計算之利息。
訴訟費用由被告負擔。
本判決於原告以新台幣壹佰肆拾肆萬元為被告供擔保後，得假執
行。但被告如以新台幣肆佰拾貳萬元為原告預供擔保後，得免
為假執行。
    事實及理由
壹、按訴狀送達後，原告不得將原訴變更或追加他訴，但擴張或
    減縮應受判決事項之聲明者，不在此限。民事訴訟法第255
    條第1項第3款定有明文。本件原告起訴聲明就利息之利率部
    分，原為年息百分之六，於訴訟中變更為年息百分之五，其
    僅係就計算利息之利率為減縮聲明，核符上開規定，應予准
    許。
貳、原告起訴主張：兩造為朋友關係，被告自民國76年間起，陸
    續向原告借款，每次借款金額新台幣（下同）數十萬元不等
    ，被告為擔保還款，並於78年12月7日提供台中市○○區○
    ○段537之1地號土地及其上建物設定抵押權與被告實際經營
    之德元股份有限公司。嗣被告為請求原告塗銷上開抵押權，
    乃於79年11月9日與原告結算確認尚未清償之借款金額合計
    為4,320,000元，並簽發一紙票號312896、到期日79年12月
    10日之同額本票（下稱系爭本票）交付與原告。詎被告屆期
    未清償前開借款，履經催討均藉詞拖欠，爰依消費借貸之法
    律關係，請求被告如數清償。並聲明：被告應給付原告4,32
    0,000元，及自79年12月11日起至清償日止，按年息百分之
    五計算之利息；願供擔保，請准宣告假執行。
參、被告抗辯：兩造係於79年11月9日約明由被告向原告借款4,
    000,000元，借款期間為四個月，利息每月80,000元，四個
    月利息合計320,000元，被告乃簽發系爭本票給原告，惟原
    告嗣未依約交付4,000,000元借款與被告，系爭本票亦未歸
    還被告，原告本件請求並無理由。並聲明：原告之訴及其假
    執行之聲請均駁回；如受不利判決，願供擔保請准宣告免為
    假執行。
肆、本院之判斷：
一、原告主張被告向其借款及提供土地設定抵押等事實，業據提
    出系爭本票一紙及土地登記簿謄本為證。被告雖辯稱未收受
    系爭借款，惟被告為智慮成熟之人，若未取得借款，焉有可
    能輕易簽發鉅額之系爭本票交付原告收執。況被告於其被訴
    誣告刑事案件一審審理中（起訴案號：臺灣臺中地方法院檢
    察署92年度偵續字第288號、92年度偵字第24505號，一審案
    號：本院93年度訴字第442號，二審案號：臺灣高等法院臺
    中分院93年度上訴字第998號，三審案號：最高法院93年度
    台上字第6262號，該案被告被判處有期徒刑一年確定），於
    93年4月28日具狀陳稱：「…至於被告所欠金額僅4,320,000
    元、300,000元、108,500元，合計4,728,500元。」（見該
    案一審卷第43頁）；被告復於本件本院94年10月26日審理時
    陳稱：「（有無於臺灣高等法院臺中分院93年度上訴字第99
    8號刑事案件中，表示79年間因原告不肯再行增貸款項，乃
    請求原告將設定之4,320,000元抵押權塗銷，以利被告另向
    他人抵押貸款作為週轉，因而簽發系爭本票給原告作為擔保
    ？）我當時是有這樣說，我的意思是說我於76至79年間，有
    欠錢都是向原告借，我簽系爭本票之前的確有欠他錢，而且
    不只四百三十二萬元，是欠原告四百七十幾萬元，我當時因
    此有把我的支票及印章交給原告保管，作為這四百七十幾萬
    元的擔保。我因為這四百七十幾萬元的欠款，有交給原告兩
    張客票，一張三十萬元，另一張十萬五千元，另外又簽系爭
    本票給他，事後那兩張客票跳票。我那幾年間，向原告借的
    錢超過一、二千萬元，我都是拿同額支票、客票給他向他調
    借現金。」等語明確，足徵被告確有取得系爭本票所擔保之
    借款金額，所辯未取得借款云云，並無可採。
二、按稱消費借貸者，謂當事人一方移轉金錢或其他代替物之所
    有權於他方，而約定他方以種類、品質、數量相同之物返還
    之契約；又借用人應於約定期限內，返還與借用物種類、品
    質、數量相同之物；又給付有確定期限，債務人自期限屆滿
    時起，負遲延責任；遲延之債務，以支付金錢為標的者，債
    權人得請求依法定利率計算之遲延利息。民法第474條第1項
    、第478條前段、第229條第1項、第233條第1項前段分別定
    有明文。本件被告向原告借款既未清償，且約定之清償期日
    即如系爭本票之到期日，則原告基於消費借貸之法律關係，
    請求被告返還借款4,320,000元，及自約定清償日後之79年
    12月11日起至清償日止，按法定利率年息百分之五計算之利
    息，為有理由，應予准許。
三、原告及被告均陳明願供擔保，聲請宣告假執行及免為假執行
    ，核無不合，爰分別酌定相當之擔保金額，併准許之。
四、本件事證已臻明確，兩造所為之其他主張、陳述並所提之證
    據，經審酌後，認均與本件之結論無影響，不再一一論述，
    併予敘明。
五、據上論結，本件原告之訴為有理由，依民事訴訟法第78條、
    第390條第2項、第392條第2項，判決如主文。
中　　華　　民　　國　　94　　年　　12　月　　16  　　日
                  民事第二庭    法  官  蔡建興
上為正本係照原本作成。
如對本判決上訴，須於判決送達後20日內向本院提出上訴狀。
中　　華　　民　　國　　94　　年　　12　月　　16  　　日
                                書記官
